【裁判字號】    97,消債更,765
【裁判日期】    971230
【裁判案由】    更生事件
【裁判全文】
臺灣士林地方法院民事裁定           97年度消債更字第765號
債  務  人  甲○○
上列當事人因聲請更生事件，本院裁定如下：
    主  文
聲請駁回。
聲請費用由聲請人負擔。
    理  由
一、按債務人不能清償債務或有不能清償之虞者，得依本條例所
    定更生或清算程序，清理其債務。聲請更生或清算不合程式
    或不備其他要件者，法院應以裁定駁回之，但其情形可以補
    正者，法院應定期間先命補正。消費者債務清理條例第3條
    及第8條分別定有明文。又因負擔扶養義務而不能維持自己
    生活者，免除其義務。但受扶養權利者為直系血親尊親屬或
    配偶時，減輕其義務，民法第1118條亦有明定。
二、聲請意旨略以：伊有不能清償債務情事，前已提出債權人清
    冊，以書面向最大債權金融機構請求共同協商債務清償方案
    ，經美商乙○銀行（下稱乙○銀行）提出每月還款新臺幣（
    下同）8300元之還款方案（下稱還款方案）。惟伊為計程車
    司機，每月營業額約3萬元，每月必要支出為膳食費6000元
    ，大樓管理費（含停車位）1211元，油資8000元，靠行費12
    00元，水、電、瓦斯費3562元，醫療費1500元，應受扶養人
    李柏均教育費2408元及扶養費5000元，應受扶養人李郭扶
    養費2000元，合計3萬3381元，伊無法負擔還款方案，因而
    協商不成立。且伊無擔保或無優先權之債務總額未逾新臺幣
    1200萬元，復未經法院裁定開始清算程序或宣告破產，為此
    聲請更生云云。
三、經查，債務人所主張之上開事實，除每月必要支出金額外，
    業據提出財團法人金融聯合徵信中心當事人綜合信用報告債
    務清理條例前置協商專用債權人清冊（見本院卷第19至21頁
    ），前置協商不成立通知書（見本院卷第22頁），財產歸屬
    資料清單（見本院卷第23頁），臺北市計程車駕駛人執業登
    記證（見本院卷第24頁），95、96年度綜合所得稅各類所得
    資料清單（見本院卷第29、30頁），收入切結書（見本院卷
    第31頁），債務人及應受扶養人李柏均、李郭全戶戶籍謄
    本（見本院卷第59至62頁）等為證，堪信為真實。惟債務人
    主張其電費每月2814元，與其所提供之用電資料表（見本院
    卷第41頁）所載不符，以96年度電費總額1萬7118元計，每
    月電費平均應為1427元。故必要支出之每月水、電、瓦斯費
    應為2175元（225 ＋1427＋523 ＝2175），與其配偶分擔後
    ，債務人應負擔1087元。
四、次查，應受扶養人李柏均係19歲，現正就讀國立臺北大學（
    見本院卷第45頁），固尚無謀生能力。惟債務人之配偶張綺
    琴95年度所得為181萬3623元，96年度所得為237萬8149元
    （見本院卷第92至94頁），顯然足以負擔應受扶養人李柏均
    之全部扶養義務，足見李柏均並無不能維持生活之情。佐以
    債務人從事計程車司機之每月營業額3萬元，扣除每月膳食
    費6000元，大樓管理費（含停車位）1211元，油資8000元，
    靠行費1200元，水、電、瓦斯費1087元，醫療費1500元，應
    受扶養人李郭扶養費2000元及還款方案8300元後，每月僅
    餘702元，若令債務人負擔李柏均之扶養義務，債務人將無
    法維持生活，亦應免除債務人對應受扶養人李柏均之扶養義
    務，債務人自不得將應受扶養人李柏均之教育費及扶養費列
    入其生活必要支出。準此，債務人每月營業額3萬元，扣除
    必要支出2萬998元後，尚餘9002元，實足以負擔乙○銀行於
    前置協商程序所提之還款方案，而有清償債務之能力，堪認
    債務人應無不能清償債務之情事。從而，其更生之聲請既不
    符合消費者債務清理條例第3條所定要件，且上開欠缺又屬
    無從補正，依上說明，自應駁回其聲請，爰裁定如主文。
中    華    民    國    97    年    12    月    30    日
                  民事第三庭  法      官  鍾任賜
上為正本係照原本作成。
如不服本裁定，應於裁定送達後10日內，以書狀向本院提出抗告
，並繳納抗告費新臺幣1千元。
中    華    民    國    97    年    12    月    31    日
                              書  記  官  陳鳳嬌


司法院資訊處製作；財團法人民間司法改革基金會備份。
